【裁判字號】    98,上易,2433
【裁判日期】    981006
【裁判案由】    竊盜
【裁判全文】
臺灣高等法院刑事判決                98年度上易字第2433號
上  訴  人
即  被  告  丙○○
上列上訴人因竊盜案件，不服臺灣宜蘭地方法院中華民國98年7
月29日98年度易字第240號第一審判決（起訴案號：臺灣宜蘭地
方法院檢察署98年度偵字第1192號），提起上訴，本院判決如下
：
    主    文
上訴駁回。
    理    由
壹、按不服地方法院之第一審判決而上訴者，須提出上訴書狀，
    並應敘述具體理由，為上訴必備之程式。其所提出之書狀未
    敘述上訴理由，或僅曾以言詞陳述上訴理由者，均應於上訴
    期間屆滿後20日內補提理由書於第一審法院。第一審法院經
    形式審查，認逾期未補提上訴理由者，應定期間先命補正；
    逾期未補正者，為上訴不合法律上之程式，應以裁定駁回。
    刑事訴訟法第350條第1項、第361條、第362 條及第367條分
    別定有明文。職是，上訴人雖已提出上訴理由，惟所提非屬
    具體理由者，應由第二審法院以上訴不合法律上之程式或不
    合上訴之法定要件，判決駁回。所謂具體理由者，必係依據
    卷內既有訴訟資料或提出新事證，指摘或表明第一審判決有
    何採證認事、用法或量刑等足以影響判決本旨之不當或違法
    ，而構成應予撤銷之具體事由，始克當之。例如，依憑證據
    法則者，應具體指出所採證據何以不具證據能力；或依憑卷
    證資料，應明確指出所為證據證明力之判斷如何違背經驗或
    論理法則。反之，僅泛言原判決認定事實錯誤、違背法令、
    量刑失之過重或輕縱，而未依上揭意旨指出具體事由；或形
    式上雖已指出具體事由，然該事由縱使屬實，亦不足以認為
    原判決有何不當或違法者。例如，對不具有調查必要性之證
    據，法院未依聲請調查亦未說明理由；或援用證據不當，但
    除去該證據仍應為同一事實之認定，均難謂係具體理由，俾
    與第二審上訴制度旨在請求第二審法院撤銷、變更第一審不
    當或違法之判決，以實現個案救濟之立法目的相契合，並節
    制濫行上訴（參照最高法院97年度臺上字第892號、第3267
    號、第3992號、第4252號刑事判決）。再者，上訴書狀已記
    載理由，並有具體之敘述時，其上訴既屬合法，第二審法院
    應就其理由之是否可取，為實體之審理及判斷。如認其上訴
    書狀雖記載理由，然未具體敘述時，則無須再命補正，可逕
    認其上訴不合法，以判決駁回之（參照最高法院97 年度臺
    上字第4475號刑事判決）。
貳、原審判決略以：被告丙○○與姓名、年籍不詳之成年男子，
    共同意圖為自己不法之所有，在宜蘭縣頭城鎮○○段海邊，
    以利用竹桿及海邊之石頭架設捕網，竊取他人放飛之賽鴿，
    於民國98年3月9日上午7時30分許，丁○○、乙○○、甲○○所飼養做飛行訓練之如附表賽鴿，共計7隻飛入中網，而
    為丙○○及上開姓名年籍不詳之成年男子取下。嗣於98年3
    月9日上午8時30分許，為在附近埋伏之己○○、戊○○當場
    發覺，而報警處理。案經宜蘭縣政府警察局羅東分局報告臺
    灣宜蘭地方法院檢察署檢察官偵查起訴等事實。業據證人己○○於警詢、偵查、原審審理及戊○○於偵查及原審審理時
    證述綦詳，復有贓物認領保管單在卷可稽（參照刑案偵查卷
    第13頁、第17頁、第20頁）。準此，被告犯刑法第320條第1
    項之竊盜罪堪以認定。爰審酌被告自陳國小畢業之智識程度
    ，家有妻小，並經營機車行之家庭狀況，其為圖私利，恣意
    竊取他人賽鴿、暨其手段、所生危害、犯後猶飾詞推諉刑責
    ，惡性非輕等一切情狀，量處有期徒刑6月，如易科罰金，
    以新台幣1千元折算1日。職是，本院認原審已詳敘其所憑證
    據、認定理由及量刑依據。自形式上觀察，原判決無認定事
    實錯誤、量刑瑕疵或違背法令之情形，核其認事用法，並無
    違誤，量刑堪稱妥適。
參、本件上訴人即被告丙○○不服原判決提起上訴，其98年9月1
    5日上訴理由略以：被告案發當時確係在外澳海邊抓鰻苗，
    於抓完鰻苗後，即將抓鰻苗器具放在車上，並換乾淨衣褲前
    往外澳海邊巡視沉入海底之鐵鉤架有無被拉起，至該處即見
    一男子，被告因好奇便上前觀視，實無竊取賽鴿犯行。又本
    件贓物認領保管單、賽鴿及捕鴿網係被害人指述為被告所有
    ，但實際贓物認領保管單、賽鴿及捕鴿網均非被告所有，難
    認被告有竊盜犯行。原審未詳為審究，即否定被告懺悔、記
    取教訓之心，而為被告有罪之論斷，為此提起上訴云云。經
    查：
  一、被告雖辯稱其係至外澳海邊巡視沉入海底之鐵鉤架有無被
      拉起，至該處即見一男子，被告因好奇便上前觀視云云。
      惟證人己○○於原審結證稱：其與戊○○當場目睹被告與
      另一名男子使用架設自製網子，在海邊進行拔去中網之賽
      鴿等語（參照原審卷第40頁至第41 頁）。自證人己○○
      之證詞，可知被告與某男性在海邊架設鳥網竊取他人所有
      之賽鴿。證人戊○○亦於原審結證稱：被告在拔網子上的
      賽鴿，被告與另一名男子見到其與己○○就跑等語（參照
      原審卷第36頁至第37頁）。倘被告僅係好奇往前觀視，何
      須與該姓名年籍不詳之成年男子共同取下網子上之賽鴿，
      既然無竊盜犯行，何以見證人己○○、戊○○前來即逃跑
      ，足見渠等作賊心虛。準此，被告確有竊盜賽鴿犯行無疑
      ，被告上開所辯，尚無足取。
  二、被告固另辯稱其案發當時確係在抓鰻苗，於抓完鰻苗後，
      即換乾淨衣褲前往外澳海邊，巡視沉入海底之鐵鉤架有無
      被拉起云云。惟迄今均未舉證以實其說。倘被告於抓完鰻
      苗後，即將抓鰻苗器具放在車上，並換乾淨衣褲，衡情其
      車上應會留有抓鰻苗器具及被告抓鰻苗所穿著之衣物。參
      諸卷附之被告車輛照片，並無相關證物存在（參照98年度
      偵字第1192號卷第51頁至54頁），足見被告上開所辯，無
      非卸責之詞，即不足採。至贓物認領保管單、賽鴿及捕鴿
      網等物，是否為被告所有，其與被告是否有竊盜犯行並無
      必要關聯，亦難以此即據為被告有利之認定。
  三、綜上所論，本件被告上訴意旨，泛稱原審證據取捨與事實
      認定有誤，其未竊取他人賽鴿云云。是顯未指摘原審判決
      有何不當或違法之情形實際存在，其上開所辯，尚無足以
      影響原審判決本旨，而構成應予撤銷之具體事由，核其內
      容非屬具體之上訴理由甚明。是被告上訴理由未能依卷內
      既有訴訟資料或提出新事證，指摘或表明第一審判決有何
      採證認事、用法等足以影響判決本旨之不當或違法，而構
      成應予撤銷之事由，自非屬得上訴第二審之具體理由。再
      者，本院自形式上以觀，認原審判決認事用法並無違法或
      不當，既如前述。揆諸首揭說明，被告提起第二審上訴不
      合法律上程式，爰不經言詞辯論以判決駁回之。
據上論斷，應依刑事訴訟法第367條前段、第372條，判決如主文
中    華    民    國    98    年    10    月    6    日
                  刑事第五庭  審判長法  官  高明哲
                                    法  官  劉秉鑫
                                    法  官  林洲富
以上正本證明與原本無異。
不得上訴。
                                    書記官  楊秋鈴
中    華    民    國    98    年    10    月    8     日
附表
  ┌──┬──────┬──────────────┐
  │編號│被害人      │鴿子編號                    │
  ├──┼──────┼──────────────┤
  │ 1  │丁○○      │腳環994178                  │
  ├──┼──────┼──────────────┤
  │ 2  │乙○○      │腳環990023、990026、992607  │
  ├──┼──────┼──────────────┤
  │ 3  │甲○○      │腳環990738、990721、990722  │
  └──┴──────┴──────────────┘


司法院資訊處製作；財團法人民間司法改革基金會備份。
